臺灣高等法院刑事判決　　　　　　 93年度上更(一)字第762號
上　訴　人　丁○○
即　被　告
指定辯護人　本院公設辯護人李廣澤
上列上訴人因強盜案件，不服臺灣板橋地方法院92年度訴字第22
46號，中華民國93年04月13日第一審判決（起訴案號：臺灣板橋
地方法院檢察署92年度偵緝字第367號），提起上訴，經判決後
由最高法院發回，本院判決如下：
    主  文
上訴駁回。
    事  實
一、丁○○曾於民國（下同）77年間犯賭博罪，經臺灣板橋地方
    法院判處有期徒刑6月確定，於77年08月29日執行完畢；復
    於84年間因違反肅清煙毒條例、麻醉藥品管制條例案件，分
    別判處有期徒刑3年2月、4月，應執行有期徒刑3年4月確定
    ，於86年10月17日假釋出監，假釋期間，因違反毒品危害防
    制條例案件，經裁定觀察勒戒、強制戒治，且撤銷假釋，殘
    刑執畢日期為90年04月18日；又於88年間因犯恐嚇罪，經判
    處有期徒刑8月確定，於上開殘刑執行完畢後接續執行，於
    90年12月11日縮短刑期執行完畢出監。
二、丁○○於91年03月20日凌晨，與其成年友人吳富吉（業經判
    處有期徒刑8年確定），共同意圖為自己不法所有，先一起
    前往臺北縣土城市○○路○段232號吳富吉之友人庚○○任職
    之統一便利商店，向不知情庚○○借得HGA359號重型機車（
    廠牌三陽、款式ATIRA、顏色黑）後，將該機車之車牌塗抹
    不明黑色黏著物，使他人無從辨識車牌號碼，再於同日凌晨
    04時52分許，共同騎乘該機車，前往同縣中和市○○路211
    號台塑石油海山加油站，由吳富吉先騎至該站加油工丙○○
    負責之加油島佯為加油，俟丙○○完成加油，進入票亭找零
    之際，吳富吉即取出其所有在客觀上對人之身體、生命具有
    危險之非管制刀械1把（刀刃約17、8公分長，刀柄約10公分
    ），自丙○○後方以右手持刀架住丙○○頸部，而以強暴方
    法至使丙○○不能抗拒，任由吳富吉以左手強取丙○○所有
    、放置於該票亭收銀機抽屜內之腰包1個（內有現金新台幣
    （下同）1萬餘元、高速公路回數票7本，每本價額380元及
    面額100元之電話卡10張），適為負責該加油站另一加油島
    之加油工甲○○發覺情況有異，欲走來察看，吳富吉見狀隨
    即出示其所持上開刀械，迫令甲○○無法接近支援，吳富吉
    得手後，迅即騎乘機車至該加油站出口處，甲○○見狀驚叫
    副站長黃宗民，丁○○仍繞行進入甲○○負責之加油島票亭
    內，利用吳富吉持刀控制全場，甲○○不敢妄動不能抗拒之
    際，徒手強取甲○○置於該票亭收銀機抽屜內之腰包1個（
    內有現金2萬餘元、高速公路回數票8本、甲○○所有皮夾1
    個（內有甲○○所有之現金3百餘元、國民
    卡1枚、機車行車執照1枚、機車強制保險卡1枚、台塑石油
    海山加油站貴賓卡1枚）得手。迨副站長黃宗民自加油站一
    樓辦公室跑出察看時，丁○○迅速跑至該加油站右側出口處
    與吳富吉會合，共騎機車往板橋市方向逃逸。事後吳富吉將
    機車停置於同縣中和市○○路○○路交岔處附近路旁，再於
    同日上午06時許返回上述統一便利商店內，告知庚○○機車
    停放地點，同時交付現金2百元，以便庚○○自行前往取回
    。嗣至同年4月10日晚間7時許，經警在臺北縣土城市○○路
    ○段291巷7號4樓吳富吉住處搜出甲○○遭強盜之國民
    、機車行車執照、機車強制保險卡、台塑石油海山加油站貴
    賓卡各1枚，循線查悉。
三、案經被害人丙○○告訴暨臺北市政府警察局移請臺灣板橋地
    方法院檢察署檢察官偵查起訴。
    理  由
一、訊據上訴人即被告丁○○否認強盜犯行，辯稱略以：「與吳
    富吉相識，未一起去向庚○○借機車，與庚○○不相識，且
    所指借機車之吳富吉友人，身高體型不符，何能憑不正確指
    認，認定係騎該機車強盜共犯，電話通聯紀錄顯示庚○○所
    述借車時間，人恰在他處與女友互通電話，庚○○之指認不
    實」云云。惟查：
(一)、本件認定事實所引用之本件卷內所有卷證資料（包含人證與
    文書證據、物證等證據），並無證據證明係公務員違背法定
    程序所取得，至被告於審判期日雖稱：「（卷內所有之卷證
    資料均不排除證據能力，有何意見陳述？）庚○○的證詞不
    能作為證據」等語，但並未敘明庚○○之陳述不具備證據能
    力之理由，而庚○○於本院前審係於審理期日行交互詰問程
    序，並無法定不得作為證據之情形，是被告此部分所陳並非
    可採。又本件發回更審程序，於準備期日所訊問之證人甲○○、戊○○，被告陳稱其等所陳可作為證據，且本件被告以
    外之人於審判外之陳述，亦無刑事訴訟法第159條之1至之3
    所規定之不得作為證據之情形，且卷內之文書證據，亦無刑
    事訴訟法第159條之4之顯有不可信之情況與不得作為證據之
    情形，則依刑事訴訟法第159條至159條之5之規定，本件認
    定事實所引用之本件卷證所有證據（包含人證與文書證據、
    物證等證據），均有證據能力，合先敘明。
(二)、按認定犯罪事實所憑之證據，並不以直接證據為限，間接證
    據亦包括在內，凡綜合調查所得之各種直接及間接證據，本
    於推理之作用得其心證，而為事實判斷，如與事實無違，此
    判斷即與憑空推測迥異，不容指為違法（27年滬上字第64號
    判例、91年度台上字第3468號）。本件認定被告有罪之證據
    分別為證人即被害人丙○○、李育竣之指訴被害經過，證人
    庚○○指認被告與共犯吳富吉在案發前借機車，警方於共犯
    吳富吉住處查得被害人之物品，被告在案發前與共犯吳富吉
    通聯紀錄等。
(三)、右揭強盜加油站事實，分據證人即被害人丙○○、李育竣先
    後於偵查及原審、本院指述詳細，共犯吳富吉在本院審理亦
    坦承本件強盜犯行（本院前審卷第111頁），且吳富吉騎用
    以強盜之機車，係證人庚○○所出借，並據證人庚○○陳明
    ，被告雖辯稱：「不可能於該日凌晨2時25分許在新莊市，
    卻於2時30分許在土城市向庚○○借用機車」等語（本院前
    審卷第132頁），然按「告訴人、證人之陳述有部分前後不
  　符，或相互間有所歧異時，究竟何者為可採，法院仍得本其
    自由心證予以斟酌，非謂一有不符或矛盾，即應認其全部均
    為不可採信；尤其關於行為動機、手段及結果等之細節方面
    ，告訴人之指陳，難免故予誇大，證人之證言，有時亦有予
    渲染之可能；然其基本事實之陳述，若果與真實性無礙時，
    則仍非不得予以採信（74年台上字第1599號）」，本件認定
    之基本事實為證人庚○○所陳之案發前借機車，至於精確之
    時間至幾分鐘，並非審酌重點，是被告所辯尚非可取，且被
    告確係於本件加油站強盜案發之前，陪同共犯吳富吉前往證
    人庚○○任職之便利商店借用機車之人，業據證人庚○○到
    庭指認並稱：「吳富吉與丁○○都有進入我辦公室向我借車
    ，我對被告有深刻印象，所以我確定與吳富吉前來的即為丁○○」等語明確（本院前審卷第108至110頁），而依卷附被
    告相片（本院卷第46頁、7018號偵卷第195頁、376號偵卷第
    5頁），證人庚○○亦證稱：「印象深刻，確定不會錯誤」
    等語（本院前審卷第109頁），且證人庚○○係於案發不久
    後之警訊即指認被告，是並無記憶問題，所陳應可採信。
(四)、而證人丙○○、甲○○所稱該機車特徵即車款（ATRIA，排
    氣量125CC）、顏色（黑灰色）及改裝（後車燈業經換裝車
    殼）等節，亦與證人廖家民（已更名廖建韋）證述：「車的
    燈殼有改過，車牌記得有東西擋著」等詞（本院前審卷第41
    至42頁）及卷附該機車相片影本內容相符（7018號偵卷第16
    2頁），至於證人甲○○稱：「當時該機車車牌遭特殊處理
    」一節（原審卷第170頁），更與證人庚○○於偵查及原審
    法院91年度訴字第1100號、臺灣高等法院91年度上訴字第
    3313 號吳富吉強盜等案件調查審理時，證述：「赴上開交
    岔路口牽回該機車時發現車牌遭塗抹不明黑色黏著物」等情
    相符（第7018號偵卷第122頁、第326號偵卷第52頁反面），
    堪認證人甲○○、丙○○及庚○○此部分證述內容與事實相
    符。
(五)、共犯吳富吉在警詢稱：「被告為一起去向庚○○借得供本件
    強盜使用之機車之人」等語（7018號偵卷16頁反面），其雖
    於本院審理改稱：「不記得被告是否與一起向庚○○借騎機
    車，向庚○○借騎機車係前往電動玩具店賭博」云云（本院
    前審卷第113至115頁），然共犯吳富吉所陳與先前稱：「借
    機車係騎往中和市找二齒談判」云云（第7018號偵卷第179
    頁）不一，是其改稱之詞應係迴護被告，而不可採。
(六)、警方於91年4月10日赴台北縣土城市○○路○段291巷11弄7號
    查扣得
    枚、台塑石油海山加油站貴賓卡1枚等證物，有搜索票、搜
    索筆錄、扣押物品目錄表、贓物認領保管收據影本各1份附
    卷足憑（第7018號偵卷第6頁，第7頁，第8至10頁，第55、
    58 、65頁），足認吳富吉確有本件強盜犯行，而吳富吉部
    分已判罪確定亦有本院91年度上訴字第3313號、最高法院92
    年度台上字第5703號刑事判決書各1份在案（本院前審卷第
    51至55頁、原審卷99至113頁）可參。
(七)、證人即遭強盜被害人丙○○、甲○○於本院審理共犯吳富吉
    強盜案件時，證稱：「因為當時他們（按指強盜）二人都是
    戴全罩式安全帽。騎車的那個人就是架住我脖子的那個人，
  　比我高一點，我164公分，那個人大約170公分左右」；「（
    歹徒）兩個人，一個騎，一個被載，都戴全罩式安全帽。我
    身高178公分，歹徒兩人都沒有我高，大概有170公分左右，
    但是我沒有很注意」等語在卷（原審91年度上訴字第3313號
    卷一第96、101頁）；而被告之身高為168公分、共犯吳富吉
    之身高為170公分，有臺灣臺北看守所函覆共犯吳富吉病歷
    表影本與臺灣臺北戒治所函覆丁○○之身高紀錄各在卷可稽
    （同上卷347、348頁；同上案卷(二)8、9頁及本院前審卷第98
    至99頁），足見證人丙○○、甲○○前開指訴強盜歹徒二人
    之身高約170公分左右，與共犯吳富吉身高170公分相符，亦
    與被告身高168公分相近，足認被告確實係與共犯吳富強共
    同實施本件強盜行為之歹徒至明，所辯其體型與證人所述不
    符一節，不足採信，至於證人甲○○嗣後於本院雖證稱沒有
    印象等語，然所陳時間距離案發近3年，實無從要求其仍有
    鮮明之記憶，是所陳仍無從為被告有利認定。
(八)、被告所使用之0000000000號行動電話與共犯吳富吉所使用之
　　行動電話門號0000000000號，經函詢遠傳電信股份有限公司
  　查證結果可知，被告與共犯吳富吉二人分別於91年3月20 日
    凌晨1點41分01秒、1時44分18秒、2時04分59秒許，有連續
    三次密集聯繫之情形，且發話之基地臺位置均在臺北縣樹林
    鎮○○路720號；有上開行動電話通話、受話、日期、時間
    與基地臺位置資料在卷可稽（第7018號偵卷第169頁），且
    被告坦陳與共犯吳富吉係在獄中執行時認識，出獄後二人曾
    至對方家中泡茶聊天等情（本院前審卷第124頁），足見二
    人互有聯繫。至於共犯吳富吉雖稱：「電話所談內容係被告
    借2千元買手機，打電動賭博輸錢，想向被告索還欠款」云
    云，然與被告在原審所供係為相約打麻將而通電話（原審卷
    177頁）等情不符，且共犯吳富吉於其先前強盜案件否認犯
    罪，在本件作證坦承犯罪，卻改稱：「與姓名不詳綽號黑皮
    有吸毒前科者共犯」云云，除與其之前所陳不符外，因無從
    提出黑皮資料，是所陳與黑皮共犯之部分之證據證明力甚低
    ，並不可採。
(九)、被告雖辯稱與其女友乙○○在一起，然查，所陳與此次發回
    更審，要求訊問證人戊○○、己○○，證明當日一起購毒品
    ，為不在場證明等情，互相矛盾，所陳已有疑問，且依上開
    通聯紀錄顯示，被告於稍後即同（20）日凌晨2時25分40 秒
    曾與其女友乙○○所使用之0000000000號行動電話聯繫，發
    話之行動電話基地臺位置在臺北縣新莊市○○路95號8樓頂
    ，然於同日凌晨3時31分25秒之發話之行動電話基地臺位置
    則在臺北縣土城市○○路○段313巷11弄8之12號，有上開行
    動電話通話、受話、日期、時間與基地臺位置資料在卷可稽
    （第7018號偵卷第168頁）。被告辯稱：「當時與其女友乙○○在一起」云云，與通聯紀錄所示基地臺位置有出入，而
    不足採信。至於乙○○在偵查證稱：「丁○○應該沒有去搶
    加油站，他都和我在一起」云云（367號偵緝卷第49頁反面
    ），與本件強盜案發時間在該日凌晨4時52分許不同，並不
    足作為有利於被告認定之依據。
(十)、被告雖辯稱：「不可能於該日凌晨2時25分許在新莊市，卻
    於2時30分許在土城市向庚○○借用機車」等語（本院前審
    卷第132頁），而證人庚○○稱：「關於正確出借機車時間
    ，日久無法確定」等語（本院前審卷第110頁），但指稱確
    係被告與共犯吳富吉一起來借，爰認定係在當日凌晨借車，
    此即與被告於當日凌晨3時31分左右在土城市與女友乙○○
    電話通聯之上開紀錄情形，不生矛盾之處。
(十一)、末按被告以外之人於審判外向法官所為之陳述，得為證據。
    被告以外之人於偵查中向檢察官所為之陳述，除顯有不可信
    之情況者外，得為證據，刑事訴訟法第159條之1第1項、第2
    項，分別定有明文。證人庚○○於原審91年度訴字第1100號
    、臺灣高等法院91年度上訴字第3313號被告吳富吉強盜等案
    件調查、審理時，均到庭接受檢察官及被告辯護人之交互詰
    問，其證詞自有證據能力；而證人乙○○於本件偵查向檢察
    官所為之陳述，經審酌該偵查筆錄作成時情況，並無顯有不
    可信之情況，則依刑事訴訟法第159條之1第2項之規定，為
    傳聞法則之例外，有證據能力，且係有利被告之陳述，自得
    引為判斷依據。被告雖曾於原審聲請傳喚證人乙○○到庭，
    證明當時被告確與乙○○共處，並未外出乙節，然因有上開
    行動電話號碼之通聯紀錄足供酌參，且乙○○於偵查向檢察
    官所為陳述明確，是並無再予傳訊之必要。另發回更審之本
    院準備程序中，被告聲請訊問證人戊○○、己○○，證明當
    日一起購毒品，為不在場證明，且同意準備程序訊問之證人
    戊○○之陳述有證據能力，而證人戊○○雖陳稱當日與被告
    一同購毒與吸毒，但對於最重要之購毒金額，與施打毒品之
    經過情節，在分別訊問被告與證人戊○○之下，被告稱：「
    一個人各自出1000元，4個人一共4000元」、「（針頭）是
    阿貴從朋友拿的」、「用阿貴家中的寶特瓶的礦泉水」，而
    證人戊○○卻稱：「買毒品2000元，我是向丁○○借1000元
    元」、「針筒我們要去之前，是老鼠買著，他帶著四根針筒
    」、「（用）茶壺裡面的水」等語，二者之陳述不相符合，
    足徵戊○○所陳並無證據證明力。至於被告雖稱證人己○○
    在監要求傳訊，但經以電腦系統查詢在監
    並無證人己○○之在監資料，且依據證人己○○之
    戊○○所陳既不足採信，即無必要再傳訊證人己○○。
(十二)、綜上，依據證人吳富吉於本院坦承犯行之部分證詞，證人即
    被害人丙○○、李育竣之指訴被害經過，證人庚○○於本院
    詰問程序明確當庭指認被告與共犯吳富吉在案發前借機車，
    警方於共犯吳富吉住處查得被害人之物品，被告在案發前與
    共犯吳富吉通聯紀錄等之直接與間接證據，均堪認定被告所
    為之不在場辯解與所舉有利之證人戊○○或乙○○之陳述，
    均不足以為被告有利之認定，且依據經驗法則判斷前開證據
    ，均無從排除被告並未犯本件犯罪之懷疑，足見被告確有與
    吳富吉共為本件犯行，其否認犯罪之辯解，尚非可採，本件
    事證明確，應依法論科。至被告與共犯吳富吉當時雖係持一
    把刀械實施上開加重強盜行為，然該刀既未扣案，亦無何積
　　極事證足資證明係屬管制刀械，自無從遽認其等另有共同未
  　經許可持有管制刀械之行為，併此敘明。
二、論罪科刑部分：
(一)、核被丁○○告所為，係犯刑法第330條第1項之攜帶兇器強盜
    罪。被告丁○○與吳富吉二人間，有犯意聯絡與行為分擔為
    共同正犯，其等以一強盜行為同時侵害被害人丙○○、甲○○二人之財產法益，觸犯二罪名，為同種想像競合犯，應依
    刑法第55條前段規定，從一重處斷。起訴書謂被告「係犯刑
    法第331條第1項攜帶凶器強盜罪」云云，惟起訴書犯罪事實
    欄內，均未論述被告有何以之為常業之犯行，顯係條號誤載
    而已，尚不生變更起訴法條問題。被告有如事實欄所載之科
    刑及執行情形，有全國前案紀錄表1紙附卷可按，其於刑之
    執行完畢後，5年內再犯本件有期徒刑以上之罪，為累犯，
    應依法加重其刑。
(二)、原審適用刑法第28條、第330條第1項、第328條第1項、第55
    條、第47條之規定，審酌被告時值青壯，不思正當管道賺取
    財物，犯罪之動機、目的、手段，及其品性、生活狀況、智
    識程度，及犯後否認犯行，態度不佳等一切情狀，量處有期
    徒刑7年6月，經核原判決認事用法並無不合，量刑之諭知均
    屬妥適，上訴人即被告上訴意旨仍執前詞否認犯罪，指摘原
    判決不當，為無理由，應予駁回。
據上論斷，應依刑事訴訟法第368條，判決如主文。
本案經檢察官王安明到庭執行職務。
中　　華　　民　　國　　94　　年　　3　　月　　9  　　日
　　　　　　　　　刑事第十七庭審判長法　官  吳啟民
　　　　　　　　　　　　　　　　　  法　官  林瑞斌
　　　　　　　 　 　　　　　　　　　法　官  施俊堯
以上正本證明與原本無異。
如不服本判決，應於收受送達後10日內向本院提出上訴書狀，其
未敘述上訴之理由者並得於提起上訴後10日內向本院補提理由書
（均須按他造當事人之人數附繕本）。
                                    書記官  陳彥蕖
中　　華　　民　　國　　94　　年　　3 　　月　　9 　　日
附錄：本案論罪科刑法條全文
刑法第328條
意圖為自己或第三人不法之所有，以強暴、脅迫、藥劑、催眠術
或他法，至使不能抗拒，而取他人之物或使其交付者，為強盜罪
，處5年以上有期徒刑。以前項方法得財產上不法之利益或使第
三人得之者，亦同。
犯強盜罪因而致人於死者，處死刑、無期徒刑或10年以上有期徒
刑；致重傷者，處無期徒刑或7年以上有期徒刑。
第1項及第2項之未遂犯罰之。
預備犯強盜罪者，處1年以下有期徒刑、拘役或3千元以下罰金。
刑法第330條犯強盜罪而有第321條第1項各款情形之一者，處7年
以上有期徒刑。前項之未遂犯罰之。
